臺灣臺中地方法院刑事判決　　　　　　　　　　　　九十三年度交訴字第一一七號
　　公　訴　人　臺灣臺中地方法院檢察署檢察官
　　被　　　告　甲○○
右列被告因業務過失致死案件，經檢察官提起公訴（九十三年度偵字第一五三五三號
），本院判決如左：
    主    文
甲○○從事業務之人，因業務上之過失致人於死，處有期徒刑肆月，如易科罰金，以
參佰元折算壹日。
    犯罪事實
一、甲○○以駕駛計程車為業，為從事業務之人，於民國（下同）九十三年八月二十
    五日凌晨四時四十二分許至同日時四十四分許，駕騎車牌號碼八Ｐ－０三三號營
    小客車，沿臺中市○○區○○路由東光路往旱溪西路方向（即由西往東方向）行
    駛，於穿越太原地下道至平面道路時，其原應注意汽車行駛之車前狀況，隨時採
    取必要安全措施，而依當時天候路況亦無不能注意之情事，竟疏於注意及此，適
    林泓煜於酒後騎乘車牌號碼ＢＫＴ－二三七號重機車（血液酒精濃度達八一．七
    九ＭＧ＼ＤＬ，以一比二００換算呼氣酒精濃度約為０．四０毫克）亦沿同路段
    平面道路由西往東方向行駛，並緊靠該平面道路左側安全島行駛，途經同路段與
    早溪西路交岔口前時，因未注意與安全島保持距離及前方以安全島分隔快慢車道
    之慢車道縮減，因而先行擦撞安全島後，再於車道縮減處撞擊安全島，致人車倒
    地，機車倒於慢車道上白色網狀線處，而身體則趴臥在撞擊處之安全島上（上半
    身在快車道上），甲○○所駕駛前開營小客車右前後輪因而輾壓過林泓昱之頭部
    ，並遺落保險桿內之擋泥板，林泓昱身體並因而彈跳至快車道上，致林泓昱因而
    受有頭部輾壓創傷、顱骨變形、粉碎性骨折、頸部挫傷及皮下出血等傷害，致傷
    重當場死亡。甲○○於過失駕車肇事後，犯罪未經有偵查權限之公務員發覺前，
    主動報警並當場承認為肇事人，而接受裁判。
二、案經台灣台中地方法院檢察署檢察官據報相驗自動檢舉偵查起訴。
    理    由
一、訊據被告甲○○固坦承右揭時地駕車肇事輾壓被害人林泓昱等事實，惟矢口否認
    涉有何過失致死犯行，辯稱：「我由地下道上坡行駛上來，車速約五十公里，由
    車燈照射處看到車道上有一個黑色不明物體，我立即踩剎車，但未踩死車子往左
    閃躲，但車子仍有壓到東西晃動，在五公尺外（過了該不明物體處）我馬上停車
    打事故燈，下車查看發現有血跡，在四時四十二分我馬上打電話報警，我下車看
    確定是人，我未移動屍體，但警方勤務中心告知之前有人已報案，也就是我不是
    第一個報警叫救護車的，我認為死者之前已發生了車禍，才會留下血跡。」云云
    。然查：
    (一)右揭事實，業據證人張坤和於警詢中證述：「我駕駛我朋友所有車號Ｈ九－五
      一六九，由北屯路右轉行駛太原路，經過太原路地下道後上完坡，接近旱溪西
      路時發現於汽車車道上與機車道間有一黑色不明物品形狀很像是人倒臥於車道
      上，於該物品前方停一部計程車車號八Ｐ－０三三，駕駛已在車道上打電話，
      我立即煞車閃避後停車於該物品前方約十多公尺，注意該物品，始發現有人倒
      臥於車道上，經該計程車司機報警處理，我與該計程車司機等候警方到場後，
      告知現場情況始離開。」等語，及證人鄭炎山於偵查中結證稱：「我自北屯區
      ○○○○路地下道直行要到軍功路方向，在地下道上來時我有看見一個人揮手
      示意要我停車、我問他何事，他說他身後有一個人發生車禍要我減速慢行，我
      開到相片中警車的位置，就偏向逆向車道上就看見有一個人趴在地上，我並沒
      有下車，我趁著等紅燈時打電話報案，我當時看見有人在地下道口攔車有嚇一
      跳，我看見時並沒有看見血跡，當時看起來好像摔得很嚴重人昏過去了，我看
      見時死者是肚子是趴在安全島上，頭趴在快車道上，下半身趴在另一車道上。
      」等語甚詳，復有道路交通事故調查報告表（一）（二）、被告之職業駕駛執
      照影本、行車執照影本、被害人之酒精濃度檢驗單影本、臺中市警察局勤務指
      揮中心記錄通報單各一紙及現場照片八十七張附卷可稽。
    (二)參以依證人鄭炎山持用之行動電話通聯紀錄顯示，其於同日凌晨四時四十二分
      五秒，撥打一一０報案，通話時間五十秒（狀態為移動中），依被告所持用0
      000000000號行動電話通聯紀錄顯示，其於同日凌晨四時四十四分二
      十七秒，撥打一一九報案，通話時間十七秒，其二人所用之行動電話均係中華
      電信公司系統，在時間紀錄上應無秒差，有通聯紀錄二紙在卷可稽，足證證人
      鄭炎山所駕駛車輛係早於被告通過上開肇事地點，另訊之鑑定證人即法醫師許
      棹憲結證稱：「自相驗屍體見，死者外傷主要在頭部，胸腹部沒有致死原因，
      依現場圖死者自機車彈出至倒地位置距離判斷，即相對位置，死者應遭受頭部
      外傷，但這不足以當場死亡，因為距離短，相對力道不會太大，自現場血跡及
      死者後來頭部情況可確認死者頭部有遭車輛輾，自血跡分佈狀況可確定死者因
      車輛輾壓頭部而致死，據現場圖判斷應該是遭一部車輛輾壓，應該是小車，若
      是大車會造成頭蓋骨破裂且顏面會嚴重變形致無法分辦，且現場『血跡並無遭
      其他車輛拖曳痕跡』，至於前或後輪輾壓或前後輪接續輾壓都有可能，本件死
      者頭部壓在血跡上，小轎車前後距離較短無法看出前後輪接續輾壓，但可確定
      沒有第二輛車子輾壓。我有檢視安全帽無輾壓痕，應是倒地安全帽脫落，死者
      頭部遭輾壓。」等語，並有前開現場照片在卷可參，及現場僅遺留被告所駕駛
      車輛之保險桿內擋泥板，並無證人鄭炎山或他人所駕駛車輛之遺落物，否則苟
      有其他相同小客車於相同之情形下撞擊輾壓被害人，又豈有未於現場發現其他
      車輛零件遺落物之理？足證本件被害人確係僅遭被告所駕駛車輛輾壓致死。另
      本件車禍被害人因此受傷死亡，亦經檢察官督同檢驗員相驗屬實，製有相驗筆
      錄、相驗屍體證明書、驗斷書在卷可憑。
    (三)本件車禍經送台灣省台中市區車輛行車事故鑑定委員會鑑定結果，認被告甲○
      ○有可能疏於注意或猝不及防，有該委員會九十三年七月廿七日中市鑑字第九
      三０五六七號函一份附卷可佐，依本院上述之分析研判，被告甲○○應係疏於
      注意而為本件車禍發生之次因，被害人林泓煜應為肇事主因。按汽車駕駛人應
      注意車前狀況，隨時採取必要安全措拖，道路交通安全規則第九十四條第三項
      訂有明文，被告駕車自應注意上述道路交通安全規定，又依附卷之交通事故調
      查報告表所載，本件肇事時、地之天候為晴、光線為夜間有間照明、路面乾燥
      無缺陷無障礙物，路況良好，則肇事當時，被告亦無不能注意之情事，竟疏未
      注意及此，因而輾壓被害人之頭部，可證被告之駕車失當行為，顯有過失。另
      被害人確因本件車禍，顱腦挫裂創併顱內出血致死。則被告過失駕車肇事行為
      ，與被害人之死亡結果間，自具有相當因果關係。是被告業務過失致死犯行已
      臻明確。
二、核被告所為係犯刑法第二百七十六條第二項之業務過失致死罪。被告肇事後主動
    報案，並於警員到場時陳述肇事經過，並承認為肇事者，有警訊筆錄及交通事故
    調查報告表各一份附卷可佐，核與自首要件相符，依刑法第六十二條前段減輕其
    刑。爰審酌被告之過失程度為次因、本件車禍造成被害人死亡，家屬所受傷痛程
    度、量處如主文所示之刑，並諭知易科罰金之折算標準。又本件被告甲○○雖與
    被害人家屬達成和解，但尚有餘款十四萬餘元未給付，因此不予緩刑宣告，附此
    敘明。
據上論斷，應依刑事訴訟法第二百九十九條第一項前段、刑法第二百七十六條第二項
、第六十二條前段、第四十一條第一項前段、罰金罰鍰提高標準條例第一條前段、第
二條，判決如主文。
本案經檢察官乙○○到庭執行職務。
中      華      民      國      九十四    年    四      月      廿六    日
                                  臺灣臺中地方法院交通法庭
                                    審判長法官  許  金  樹
                                          法官  張  清  洲
                                          法官  郭  德  進
右正本證明與原本無異。
如不服本判決，應於判決送達後十日內向本院提出上訴狀( 應附繕本 )，上訴於臺灣
高等法院臺中分院。
                                          書記官
中      華      民      國      九十四    年    四      月      廿七    日
刑法第二百七十六條第二項：
從事業務之人，因業務上之過失犯前項之罪者，處五年以下有期徒刑或拘役，得併科
三千元以下罰金。
                                                                        Ｓ
